【裁判字號】    99,易,2812
【裁判日期】    990927
【裁判案由】    竊盜
【裁判全文】
臺灣臺中地方法院刑事判決              99年度易字第2812號
公  訴  人  臺灣臺中地方法院檢察署檢察官
被      告  乙○○
上列被告因竊盜案件，經檢察官提起公訴（99年度偵字第16769
號），本院判決如下：
    主    文
乙○○犯攜帶兇器毀越安全設備於夜間侵入住宅竊盜罪，累犯，
處有期徒刑拾月。
    犯罪事實
一、乙○○曾因詐欺案件，經本院97年度沙簡字第 260號判處有
    期徒刑 4月確定；復因竊盜案件，經臺灣苗栗地方法院97年
    度訴字第1244號判處有期徒刑 8月確定；另因竊盜等案件，
    經本院97年度易字第2111號判處有期徒刑8月、8月確定。上
    開各案嗣經裁定應執行有期徒刑1年 9月確定，於民國99年1
    月7日假釋付保護管束，迄99年3月21日期滿未經撤銷假釋，
    以執行完畢論。不料乙○○仍不知悔改，於99年6月9日晚間
    11時許，騎乘其兄李鴻慶所有之車牌XG7－861號重型機車，
    行經台中縣大甲鎮○○○路41-6號丙○○之住處，因見該屋
    大門未上鎖，竟意圖為自己不法之所有，於夜間侵入該住宅
    之庭院，再由1樓客廳鋁門窗爬入屋內，然因無法開啟1樓臥
    房木門，旋隨手在現場拿取客觀上對人之身體、生命具危險
    性而可供作兇器使用之鐵棍1根（長約50公分左右，直徑約2
    公分），欲撬開臥房木門，但無法撬開，遂另持丙○○家中
    類如磚塊之磨刀石 1塊及客觀上對人之身體、生命具危險性
    而可供作兇器使用之橘色鐵製扳手1支，撬開1樓臥房之鋁門
    窗而翻越進入房間內，竊取丙○○及其配偶彭幸儀所有鍍金
    手環、手錶、數位相機及玉手鐲各 1個等物。得手後，正欲
    離開現場之際，適為丙○○發覺，經丙○○追趕後，仍遭乙
    ○○趁隙逃脫。嗣丙○○於翌（10）日凌晨 1時38分許報警
    處理，經員警依留在現場之上開機車，循線查知竊嫌為乙○
    ○。乙○○遂於99年6月10日上午6時15分許，將上開竊得物
    品送還丙○○之配偶彭幸儀，並於同日上午 7時許，至派出
    所投案，因而查獲上情。
二、案經丙○○訴由臺中縣警察局大甲分局報告臺灣臺中地方法
    院檢察署檢察官偵查起訴。
    理    由
一、證據能力方面：按當事人、代理人或辯護人於法院調查證據
    時，知有第159條第1項不得為證據之情形，而未於言詞辯論
    終結前聲明異議者，視為有前項之同意，刑事訴訟法第 159
    條之5第2項定有明文。此乃係基於證據資料愈豐富，愈有助
    於真實發現之理念，酌採當事人進行主義之證據處分權原則
    ，並強化言詞辯論主義，透過當事人等到庭所為之法庭活動
    ，在使訴訟程序順暢進行之要求下，承認傳聞證據於一定條
    件內，得具證據適格。此種「擬制同意」，因與同條第一項
    之明示同意有別，實務上常見當事人等係以「無異議」或「
    沒有意見」表示之，斯時倘該證據資料之性質，已經辯護人
    閱卷而知悉，或自起訴書、原審判決書之記載而了解，或偵
    、審中經檢察官、審判長、受命法官、受託法官告知，或被
    告逕為認罪答辯或有類似之作為、情況，即可認該相關人員
    於調查證據之時，知情而合於擬制同意之要件（最高法院96
    年度台上字第4174號判決要旨參照）。查本件檢察官於本院
    審判期日未對本院下述所引用之證據表示意見，被告乙○○
    則就前開證據方法之證據能力表示沒有意見（見本院卷第19
    頁），且迄至言詞辯論終結前亦均未聲明異議。本院審酌該
    等證據資料製作時之情況，尚無違法不當及證明力明顯過低
    之瑕疵，且為證明犯罪事實存否所必要，認為以之作為證據
    應屬適當，揆諸前開說明，自均具證據能力。
二、前開犯罪事實，業據被告乙○○於警詢、偵查中及本院均坦
    承不諱（見警卷第6至7頁、偵查卷第14頁、本院卷第18、20
    頁），核與告訴人丙○○、證人即告訴人之配偶彭幸儀於警
    詢時指述被竊經過及被告歸還所竊物品等情節相符（見警卷
    第10至14頁），亦與證人即被告之兄李鴻慶於警詢時證述其
    所有上開機車係交由被告使用等情一致（見警卷第16頁），
    並有臺中縣警察局大甲分局員警職務報告、車籍查詢基本資
    料、指認犯罪嫌疑犯紀錄表各 1件、竊盜現場照片11幀附卷
    可稽（見警卷第3、22至24、26至31頁)，足認被告之任意性
    自白核與犯罪事實相符。是被告加重竊盜之犯罪事證已臻明
    確，其犯行洵堪認定，應依法論罪科刑。
三、按刑法第321條第1項第 2款所謂之「門扇」，係指門戶等阻
    隔出入之設備而言，至於窗戶乃防盜之安全設備，而非單純
    之門扇（最高法院45年台上字第1443號判例參照）。本件被
    告於夜間11時許，見告訴人住處大門未上鎖，即侵入該處庭
    院，再由 1樓客廳鋁門窗爬入屋內，嗣再持現場之磨刀石及
    扳手，撬開 1樓臥房之鋁門窗而翻越進入房間內行竊，自分
    別該當刑法第321條第1項第 1款所稱「於夜間侵入住宅」及
    同條項第 2款所稱「毀越安全設備」等加重竊盜罪之要件。
    又被告行竊時，所持用告訴人住處之鐵棍1根、扳手1支，其
    材質均係金屬製品（見本院卷第19至20頁被告供述、警卷第
    27頁照片），質地皆相當堅硬，用以擊打，當足以傷害人之
    身體、生命，客觀上顯足以對人身安全構成威脅，是該等工
    具應屬刑法第321條第1項第 3款所稱之「兇器」甚明；且攜
    帶兇器竊盜，祇須行竊時，攜帶或持有具有危險性之兇器為
    已足，本件被告行竊時持用之扳手、鐵棍雖為告訴人所有，
    並非被告所攜往，然被告既於行竊之際，持為工具，在客觀
    上已足對他人之生命、身體構成威脅，具有危險性，自應成
    立刑法第321條第1項第 3款之攜帶兇器竊盜罪（最高法院78
    年度台上字第4422號判決要旨參照）。復按刑法第321條第1
    項第 3款攜帶兇器竊盜罪，所稱之兇器，乃依一般社會觀念
    足以對人之生命、身體、安全構成威脅，而具有危險性之器
    械而言。至磚塊、石頭乃自然界之物質，尚難謂為通常之「
    器械」，從而持磚塊、石頭行竊，尚難論以攜帶兇器竊盜罪
    （最高法院92年度台非字第38號判決要旨參照），查被告本
    件犯行所持用類如磚塊之磨刀石，固係質硬物品，惟並非屬
    「器械」，自非上開規定所稱兇器，併予敘明。核被告所為
    ，係犯刑法第321條第 1項第1款、第2款、第3款之加重竊盜
    罪。被告曾因詐欺案件，經本院97年度沙簡字第 260號判處
    有期徒刑 4月確定；復因竊盜案件，經臺灣苗栗地方法院97
    年度訴字第1244號判處有期徒刑 8月確定；另因竊盜等案件
    ，經本院97年度易字第2111號判處有期徒刑8月、8月確定。
    上開各案嗣經裁定應執行有期徒刑1年9月確定，於99年1月7
    日假釋付保護管束，迄99年 3月21日期滿未經撤銷假釋，以
    執行完畢論，有卷附臺灣高等法院被告前案紀錄表在卷可參
    ，其於徒刑執行完畢，5 年以內之上開犯罪時間故意再犯本
    件有期徒刑以上之罪，為累犯，應依刑法第47條第 1項之規
    定加重其刑。爰審酌被告有多次犯罪前科之品行（參卷附臺
    灣高等法院被告前案紀錄表）、專科畢業之智識程度、經濟
    小康之生活狀況(見警卷第5頁被告警詢筆錄受詢問人資料）
    ，其於夜間毀越安全設備侵入他人住宅且持鐵棍、扳手行竊
    ，犯罪情節及手段均甚惡劣，對告訴人及其同居親屬所造成
    心理恐懼之危害非小，暨其犯罪之動機、目的，及知悉警方
    已察覺其犯行時，尚能先將竊得之物品返還被害人後再自行
    投案，並坦承全部犯行之犯後態度等一切情狀，量處如主文
    所示之刑，以示懲儆。被告行竊時持用之鐵棍1根、扳手1支
    及磨刀石 1塊等物，實係告訴人丙○○家中之物，業據其陳
    明在卷（見警卷第11頁），則該等物品既非被告所有，當不
    得宣告沒收，附此敘明。
四、據上論斷，應依刑事訴訟法第299條第 1項前段，刑法第321
    條第1項第1款、第2款、第3款、第47條第 1項，判決如主文
    。
本案經檢察官甲○○到庭執行職務。
中    華    民    國    99    年    9     月    27    日
              刑事第十庭    法  官  張恩賜
以上正本證明與原本無異。
如不服本判決，應於收受判決後10日內向本院提出上訴書狀，並
應敘述具體理由；其未敘述上訴理由者，應於上訴期間屆滿後20
日內向本院補提理由書（均須按他造當事人之人數附繕本）「切
勿逕送上級法院」。
                            書記官  黃舜民
中    華    民    國    99    年    9     月    27    日
附錄本案論罪科刑法條
刑法第321條第1項：
犯竊盜罪而有左列情形之一者，處六月以上五年以下有期徒刑：
一、於夜間侵入住宅或有人居住之建築物、船艦或隱匿其內而犯
    之者。
二、毀越門扇、牆垣或其他安全設備而犯之者。
三、攜帶兇器而犯之者。
四、結夥三人以上而犯之者。
五、乘火災、水災或其他災害之際而犯之者。
六、在車站或埠頭而犯之者。

司法院資訊處製作；財團法人民間司法改革基金會備份。
